---
title: "R y RStudio — Introducción"
subtitle: "Curso introductorio — vector, promedio y tu primer gráfico"
author: "Luis Carreño"
lang_curso: r
target_role: "Data Analyst"
level: "Básico"
is_free_preview: true
format:
  html:
    toc: true
    toc-location: left
---

# 1. ¿Qué es R?

R es un lenguaje de programación y un entorno de software libre, usado principalmente para
computación estadística y gráficos. Tiene una vasta colección de paquetes que permiten desde
regresiones simples hasta machine learning avanzado.

# 2. ¿Qué es RStudio?

RStudio es un Entorno de Desarrollo Integrado (IDE) para R. R es el motor que ejecuta el
código; RStudio es el tablero de control que facilita escribirlo, organizarlo y visualizarlo.

# 3. Instalar R y RStudio

- R desde [CRAN](https://cran.r-project.org/).
- RStudio Desktop (gratis) desde [posit.co](https://posit.co/download/rstudio-desktop/).

# 4. Tu primer código

```{r}
# La suma más simple
2 + 2
```

# 5. Vector y promedio

```{r}
ventas <- c(150, 200, 180, 250, 300, 220)
promedio_ventas <- mean(ventas)
print(paste("El promedio de ventas es:", promedio_ventas))
```

# 6. Tu primer gráfico

```{r}
nombres_meses <- c("Ene", "Feb", "Mar", "Abr", "May", "Jun")
barplot(ventas,
        names.arg = nombres_meses,
        main = "Ventas mensuales",
        xlab = "Meses",
        ylab = "Ventas",
        col = "#22D3EE")
```

# 7. Practica

Sin instalar nada, puedes probar código R directo en el navegador en
[mycompiler.io/es/new/r](https://www.mycompiler.io/es/new/r).

> Curso completo con más de 30 librerías de ejemplo: `R_y_R_Studio.qmd` en el repo
> `PlanetSTEAM-courses`. Esta versión es la plantilla corta para el área gratuita.
